【裁判字號】    95,簡上,135
【裁判日期】    950929
【裁判案由】    竊盜
【裁判全文】
臺灣新竹地方法院刑事判決  95年度簡上字第135號
上  訴  人  臺灣新竹地方法院檢察署檢察官
被      告  丙○○
                    號
                    （另案在臺灣新竹監獄新竹分監執行中）
上列上訴人因被告竊盜案件，不服本院新竹簡易庭九十五年度竹
簡字第五七七號中華民國九十五年五月三十日第一審判決（起訴
案號：臺灣新竹地方法院檢察署九十五年度速偵字第八八八號）
，提起上訴，本院管轄之第二審合議庭判決如下：
    主    文
上訴駁回。
    犯罪事實及理由
一、犯罪事實：丙○○意圖為自己不法之所有，於民國九十五年
    五月八日晚間九時許，駕駛不知情之林妏宴所有車號ＭＫ－
    九五一九號自用小貨車（未懸掛車牌），前往新竹市○○路
    一○三六號後方空地，徒手竊取甲○○所有置於上開工地之
    鋼筋一批共約五百六十公斤得手（價值約新臺幣（下同）九
    千元）。嗣於翌日四時四十分許，丙○○駕駛之上述車輛搭
    載不知情之呂秋滿行經新竹市○○路一六○巷口時，為警察
    覺有異而攔檢查獲。案經甲○○訴由新竹市警察局第三分局
    報請臺灣新竹地方法院檢察署檢察官偵查後聲請本院以簡易
    判決處刑。
二、證據：
（一）被告丙○○於偵查及本院審理中坦承上情：他於九十五年
      五月八日晚上九時許，有開貨車到新竹市○○路加油站後
      方工地偷竊鋼筋共五百六十公斤等情。
（二）被害人甲○○於警詢時之指訴：他位於新竹市○區○○路
      一○三六號後方工地，遭人竊取鋼筋五百六十公斤，價值
      九千元，為警查獲之鋼筋上的泥土，都與他工地一樣，鋼
      筋有轉九十度角及綁鐵絲，這些鋼筋都是他採購，也是他
      放置的，他偷的鋼筋是上一期施工剩下正準備下一期工程
      用的等語（見九十五年度速偵字第八八八號偵查卷第十七
      至十八頁）。
（三）證人呂秋滿於警詢時之證述：警方於九十五年五月九日四
      時四十分許，被告丙○○於九十五年五月八日晚間十時許
      ，約她開車兜風逛街，她在新竹市○○路大潤發賣場坐上
      他的車，她坐上車就看到貨車上有鋼筋，但被告丙○○沒
      有說鋼筋要載到何處等語（見上揭偵查卷第十五至十六頁
      ）。
（四）新竹市警察局第三分局贓物認領保管單、搜索經過及結果
      陳報書、搜索扣押筆錄、扣押物品目錄表、扣押物品收據
      證明書各一份、新竹市第一地磅處秤重傳票二張及照片五
      張（見同上偵查卷第十九至二十九頁）。
三、被告丙○○於行為後，刑法業於九十四年一月七日修正，同
    年二月二日公布，於九十五年七月一日施行，其中新法修正
    第二條、第三十三條、第四十一條之規定。按行為後法律有
    變更者，適用行為時之法律，但行為後之法律有利於行為人
    者，適用最有利於行為人之法律，現行刑法第二條第一項訂
    有明文。此條規定乃與刑法第一條罪刑法定主義契合，而貫
    徹法律禁止溯及既往原則，係規範行為後法律變更所生新舊
    法律比較適用之準據法，是刑法第二條本身雖經修正，但刑
    法第二條既屬適用法律之準據法，本身尚無比較新舊法之問
    題，應一律適用裁判時之現行刑法第二條規定，以決定適用
    之刑罰法律，先予辨明。又以本次刑法修正之比較新舊法，
    應就罪刑有關之共犯、未遂犯、想像競合犯、牽連犯、連續
    犯、結合犯，以及累犯加重、自首減輕暨其他法定加減原因
    （如身分加減）與加減例等一切情形，綜其全部罪刑之結果
    而為比較，最高法院九十五年五月二十三日著有九十五年度
    第八次刑庭會議決議可資參照。經查：
（一）刑法第三百二十條第一項之普通竊盜罪，法定刑得科銀元
      五百元以下罰金，依修正後刑法施行法增訂第一條之一規
      定：「中華民國九十四年一月七日刑法修正施行後，刑法
      分則編所定罰金之貨幣單位為新臺幣。九十四年一月七日
      刑法修正時，刑法分則編未修正之條文定有罰金者，自九
      十四年一月七日刑法修正施行後，就其所定數額提高為三
      十倍。但七十二年六月二十六日至九十四年一月七日新增
      或修正之條文，就其所定數額提高為三倍」及刑法第三十
      三條第五款修正為：「主刑之種類如下：五、罰金：新臺
      幣一千元以上，以百元計算之」等規定觀之，依修正後之
      法律，刑法第三百二十條第一項之普通竊盜罪科處之罰金
      刑最高為新臺幣一萬五千元、最低為新臺幣一千元，然依
      被告行為時之刑罰法律，即修正前刑法第三十三條第五款
      規定之罰金最低額（銀元）一元計算，前開罰金刑，最高
      為銀元五千元（依罰金罰緩提高標準條例第一條前段之規
      定提高十倍），最低額為銀元一元，若換算為新臺幣，最
      高額雖與新法同為新臺幣一萬五千元，然最低額僅為新臺
      幣三元。因此，比較上述修正前、後之刑罰法律，自以被
      告行為時關於科處罰金刑之法律較有利於被告。
（二）又被告行為時之易科罰金折算標準，依修正前罰金罰鍰提
      高標準條例第二條前段（現已刪除）規定，就其原定數額
      提高為一百倍折算一日，則本件被告行為時之易科罰金折
      算標準，應以銀元三百元即新臺幣九百元折算一日，惟九
      十五年七月一日修正公布施行之刑法第四十一條則規定：
      「犯最重本刑為五年以下有期徒刑以下之刑之罪，而受六
      個月以下有期徒刑或拘役之宣告者，得以新臺幣一千元、
      二千元或三千元折算一日，易科罰金。但確因不執行所宣
      告之刑，難收矯正之效，或難以維持法秩序者，不在此限
      。前項規定於數罪併罰，其應執刑之刑未逾六月者，亦適
      用之。」，經整體比較結果，修正後刑法第四十一條並非
      較有利於被告，故依刑法第二條第一項前段之規定，仍應
      依行為時之法律即修正前刑法第四十一條第一項之規定，
      有利於被告。
（三）綜合上述各條文修正前、後之比較，揆諸前揭最高法院決
      議及修正後刑法第二條第一項前段、後段規定之「從舊、
      從輕」原則，被告丙○○自應適用其行為時之法律，即修
      正前刑法第四十一條第一項之規定，及廢除前罰金罰鍰提
      高標準條例第二條規定，為論罪科刑之依據。
四、核被告丙○○所為，係犯刑法第三百二十條第一項之竊盜罪
    。原審適用刑事訴訟法第四百四十九條第一項前段，刑法第
    三百二十條第一項、第四十一條第一項前段、罰金罰鍰提高
    標準條例第一條前段、第二條，量處被告有期徒刑肆月，並
    諭知易科罰金之折算標準，經核被告不思以勞力賺取所需，
    任意竊取他人之財物，且前已有多次犯罪遭查獲之紀錄，有
    臺灣高等法院被告前案紀錄表一份在卷可稽，雖均未構成累
    犯，仍可見其素行不佳，不知悛悔，以及不尊重他人財產權
    益之心態；惟所竊得之財物價值不高，已由被害人領回，且
    犯罪後坦認犯行等一切情狀，本院斟酌被告犯罪之動機、目
    的、手段、對被害人所生之危害、犯罪後之態度等一切情狀
    ，認原審認事用法並無不當，量刑亦屬妥適。又本件被告丙○○行為後，刑法第三十三條、第四十一條第一項前段業於
    九十五年七月一日修正生效，足見被告行為後，法律有變更
    。而行為後法律有變更者，依修正前刑法第二條第一項之規
    定，以適用裁判時法為原則，如行為時法有利於行為人，則
    例外適用行為時法，依修正後刑法第二條第一項規定，以適
    用行為時法為原則，惟如裁判時法有利於行為人，則例外的
    適用裁判時法。以往實務見解，認原判決未及比較適用新舊
    法時，上訴後，比較結果以新法有利於行為人，而原判決別
    無其他撤銷事由，仍應由本院以此為由撤銷改判。惟修正後
    之規定係以適用行為時法為原則，因此原判決雖未及比較適
    用，然上訴本院後，經比較新舊法，行為後之法律並非較有
    利於行為人，仍應適用行為時法，則原判決適用行為時法即
    無不當，自不構成撤銷之事由，特此敘明。
五、上訴意旨另以：被告丙○○另於九十四年十二月十九日（上
    訴書誤載為九日），在新竹市○○區○○街一二三巷十八弄
    五一號前，砸破被害人丁○○所有之車號七九○○－ＤＰ號
    自用小客車車窗後，徒手竊取被害人丁○○所有之國民身分
    證、軍人身分證各一張、行動電話二支等物，因認被告就此
    亦涉犯有刑法第三百二十條第一項之普通竊盜罪嫌等語。惟
    查：
（一）按犯罪事實應依證據認定之，無證據不得認定犯罪事實，
      刑事訴訟法第一百五十四條第二項定有明文。次按所謂認
      定犯罪事實之證據，係指足以認定被告確有犯罪行為之積
      極證據而言，該項證據自須適合於被告犯罪事實之認定，
      始得採為斷罪之資料；又事實之認定，應憑證據，如未能
      發現相當確實證據，或證據不足以證明，自不能以推測或
      擬制之方法，以為裁判之基礎，最高法院二十九年上字第
      三一０五號、四十年臺上字第八六號判例著有明文。按認
      定犯罪事實所憑之證據，無論係直接證據或間接證據，其
      為訴訟上之證明，須於通常一般之人均不致有所懷疑，而
      得確信其為真實之程度者，始得據為有罪之認定，倘其證
      明尚未達到此一程度，而有合理之懷疑存在，復無其他調
      查途徑可尋，法院即應為無罪之判決，最高法院七十六年
      臺上字第四九八六號著有判例。再刑事訴訟法第一百六十
      一條已於民國九十一年二月八日修正公布，其第一項規定
      ：檢察官就被告犯罪事實，應負舉證責任，並指出證明之
      方法。因此，檢察官對於起訴之犯罪事實，應負提出證據
      及說服之實質舉證責任。倘其所提出之證據，不足為被告
      有罪之積極證明，或其指出證明之方法，無從說服法院以
      形成被告有罪之心證，基於無罪推定之原則，自應為被告
      無罪判決之諭知，最高法院九十二年臺上字第一二八號判
      例意旨亦著有明文。
（二）公訴人認被告丙○○涉嫌砸破被害人丁○○所有之車號七
      九○○－ＤＰ號自用小客車車窗後，徒手竊取被害人丁○○所有之證件及行動電話等物之犯行，無非係通聯紀錄查
      悉共犯被害人丁○○所有之門號為0000000000
      號之行動電話（序號000000000000000）
      遭被告丙○○放置其申請之門號0000000000號
      ＳＩＭ卡後使用，故認被告丙○○應就上犯行涉有重嫌。
      被告丙○○則於本院警詢及本院審理時堅詞否認有於九十
      四年十二月十九日徒手砸破被害人丁○○所有之七九○○
      －ＤＰ號自用小客車車窗後，竊取車內置放之軍人身分證
      、國民身分證及行動電話二支等物品，辯稱：他之所以使
      用被害人丁○○持有之序號0000000000000
      00行動電話，是因為九十四年十二月十九日上午，有一
      名成年男子到他家去玩骰子，他的行動電話壞掉了，他打
      算以一千元的價格向該名男子買該支電話，但他沒有付錢
      就使用了等語（見九十五年度偵字第三四○七號偵查卷第
      六至八頁）。經查：
  １、據被害人丁○○於警詢指稱：他所有之七九○○－ＤＰ車
      號之自小客車原係停放於新竹市○○街一二三巷十八弄五
      一號處，他於九十四年十二月十九日時，始發現他車子的
      一面車窗遭人毀損，車內置放之軍人身分證及國民身分證
      一張均遭竊，但他無法提供可疑之人供警方探查，而且當
      時因為損失不大，所以沒有報案，一直到九十五年一月十
      五日要補辦軍人身分證須有報三聯單，因而到香山派出所
      正式報案，後來家人接到欠繳行動電話費之通知，才知道
      0000000000及0000000000（行動電
      話序號000000000000000號）號行動電話
      失竊等語（見九十五年度偵字第三四○七號偵查卷第十至
      十三頁），是認被害人丁○○並未目擊其車輛遭毀損及車
      內所置證件及行動電話遭竊之經過。
  ２、證人即新竹市警察局第三分局警員乙○○固於本院審理時
      結證稱：被害人丁○○於九十四年十二月十九日被竊當日
      ，曾以電話報案，派出所有去處理，但因被害人丁○○認
      為損失不大，故直到九十五年一月十五日才做筆錄，嗣於
      九十五年三月份時，被害人丁○○之岳父提供自己調取的
      單向通聯紀錄，因為該支行動電話是軍方提供的，他們依
      此線索查詢到行動電話序號，發現九十四年十二月十九日
      該支行動電話遭竊，同年月二十日上午十時許，即遭被告
      使用等語（見本院卷第三八至四十頁），此外並有000
      0000000（序號000000000000000
      號）號行動電話之通聯調閱查詢單一份附卷可參（見前開
      偵查卷第二六至三二頁），就此固足認被告丙○○確實使
      用被害人丁○○持有由軍方提供之序號00000000
      0000000號行動電話一支，然被告丙○○持用之緣
      由並非僅因竊取他人財物後之使用贓物一途，尚可能因收
      受、故買贓物，而致與竊盜案犯罪被害人竊之財物生有關
      連；從而，單僅以被害人丁○○所持用遭竊之行動電話為
      被告丙○○使用中，即遽認被告丙○○為砸破被害人丁○○所有之車號七九○○－ＤＰ號自用小客車車窗後，徒手
      竊取被害人丁○○所有之證件及行動電話之行為人，似嫌
      速斷，且證據亦難謂充分。
（三）從而，被告丙○○既否認犯罪，且公訴人所據以認定被告
      丙○○涉嫌此竊盜案所舉之相關證據，尚未達於通常一般
      人均不致有所懷疑，而得確信其為真實之程度，且經本院
      就卷內訴訟資料審酌，復無法獲得有罪之心證，惟因公訴
      人以之與前開論罪處刑部分為連續犯之裁判上一罪關係，
      爰不另為無罪之諭知，至被告丙○○就其持用被害人丁○○遭竊之行動電話一情，是否涉犯有刑法第三百四十九條
      各項之收受抑故買贓物犯行，應由檢察官偵辦後，另行依
      法處理，附此敘明。
據上論結，依刑事訴訟法第四百五十五條之一第一項、第三項、
第三百六十八條，判決主如文。
本案經檢察官林奕到庭執行職務
中    華    民    國  九十五  年    九    月  二十九  日
                    臺灣新竹地方法院第四法庭
                            審判長法  官  林秋宜
                                  法  官  馮俊郎
                                  法  官  劉兆菊
以上正本證明與原本無異。
本案不得上訴。
中    華    民    國  九十五  年    九    月  二十九  日
                                  書記官  龔紀亞


司法院資訊處製作；財團法人民間司法改革基金會備份。
